臺灣桃園地方法院民事簡易判決
110年度桃簡字第169號
原      告  楊格興  

被      告  楊宗勲  

上列當事人間請求侵權行為損害賠償事件，本院於民國110年11
月24日言詞辯論終結，判決如下：
　　主    文
被告應給付原告新臺幣壹拾萬陸仟貳佰捌拾陸元，及自民國一Ｏ
八年十二月二十五日起至清償日止，按年息百分之五計算之利息
。
原告其餘之訴駁回。
訴訟費用由被告負擔百分之十五，餘由原告負擔。
本判決第一項得假執行，但被告如以新臺幣壹拾萬陸仟貳佰捌拾
陸元為原告預供擔保，則得免為假執行。
原告其餘假執行之聲請駁回。
    事實及理由
一、原告主張：被告於民國108年1月20日晚間10時45分許，騎乘
    車牌號碼000-000號普通重型機車（下稱肇事機車），沿桃
    園市桃園區民生路往桃園車站方向行駛，行經民生路與中山
    路交岔路口時，因未注意車前狀況之過失，撞擊正通過該處
    行人穿越道之原告，原告因而受有左眼底骨骨折、前額顱骨
    骨折、下唇多處撕裂傷縫合後、創傷性牙齒斷裂、上頷骨骨
    折、前額骨骨折、左眼眶骨骨折、左顴骨骨折、腦震盪等傷
    害。嗣原告因上開傷害，休養3月無法工作，以事發前5個月
    之月平均薪資新臺幣（下同）72,144元計算，因而受有216,
    432元之薪資損失；又為治療上開牙齒斷裂之傷勢，經牙醫
    師預估須支出醫療費用215,000元；另因上開傷勢導致身體
    疼痛、生活不便，精神亦受有相當痛苦，應得請求300,000 
    元之慰撫金，故依侵權行為之法律關係提起本件訴訟，請求
    被告賠償。並聲明：1.被告應給付原告731,432元，及自起
    訴狀繕本送達翌日起至清償日止，按年息5%計算之利息。2.
    願供擔保，請求准予宣告假執行。
二、被告則以：本件事故並非被告騎車撞擊原告，而是原告自己
    從側面貼上肇事機車，有製造假車禍詐財之嫌疑。其次，當
    時被告係遵守綠燈行駛，原告則是闖紅燈穿越道路，且並非
    行走於行人穿越道，被告應無過失可言。又原告僅有頭、臉
    部受有傷害，卻未見軀幹、四肢受傷，應不可能為機車撞擊
    ，而較可能為撞擊地面所致，且臉部所受傷害遍及上、下、
    左、右，卻唯獨避開中央突起之鼻子部位，其傷勢究係如何
    造成，顯有可疑。另原告於事發後之108年2月間仍有受領薪
    資，應無不能工作之情形，自不得請求薪資損失之賠償。並
    聲明：原告之訴駁回。
三、本院之判斷：
(一)本件被告於108年1月20日晚間10時45分許，騎乘肇事機車沿
    民生路由北向南往桃園車站方向行駛，行經民生路與中山路
    交岔路口時，直行穿越；此時原告則沿中山路南側，由東向
    西步行穿越上開路口，肇事機車與原告遂於該路口發生碰撞
    之事實，已經本院調取109年度交簡上字第450號案件（下稱
    前案）卷宗，核對偵查卷內道路交通事故現場圖、調查報告
    表、現場照片、兩造於警詢、檢察事務官詢問時之陳述確認
    無誤，上開事發之時間、地點、雙方行向等基本情節，首堪
    認定。被告雖辯稱並非其撞擊原告，而是原告自己跌倒後，
    從側面撞擊肇事機車云云，然經前案第一、二審法院勘驗事
    發現場前一路口監視錄影畫面，結果均顯示原告與肇事機車
    同時通過事發路口時，二者發生碰撞，原告始為倒地，有勘
    驗筆錄可參（見桃交簡卷第102頁、交簡上卷第112頁），與
    被告辯稱原告先行倒地云云不符；且交通事故中何者為撞擊
    者、何者為被撞擊者，與肇事責任之歸屬本無當然關聯，被
    告既未爭執其騎乘肇事機車與原告發生碰撞之事實，僅辯稱
    係被撞而非撞人，自無從以此抗辯自始免責，而仍須依後述
    關於過失有無之判斷，定其責任之歸屬。
(二)又被告於本件事故後，隨即於同日晚間11時許至聖保祿醫院
    急診，又於翌日凌晨2時許轉院至林口長庚醫院急診就醫，
    再於同年2月間在該院住院接受手術治療及陸續門診回診，
    經診斷共受有左眼底骨骨折、前額顱骨骨折、下唇多處撕裂
    傷、創傷性牙齒斷裂、上頷骨骨折、前額骨骨折、左眼眶骨
    骨折、左顴骨骨折、腦震盪等傷害，有聖保祿醫院與林口長
    庚醫院診斷證明書可憑（見108年度他字第5531號卷，下稱
    他字卷，第9至11頁）。由其就醫之時間與本件事故密接、
    傷害程度亦非日常生活所容易導致等情，應足認上開傷害確
    為本件事故所致。被告雖辯稱該等傷害應係與地面碰撞，而
    非肇事機車撞擊所致，且原告頭、臉上下左右均有傷害，卻
    獨漏中央突起之鼻子部位，又軀幹四肢未見受傷，而有可疑
    云云，然駕車肇事侵害他人身體健康者，本不以車體直接撞
    擊人身者為限；且依原告所提照片（見附民卷第27至29頁）
    ，其上開傷勢多係集中於左側顴骨、前額、嘴唇及下巴等突
    起處，與被告辯稱遍及上下左右而獨漏鼻子處等情亦不符合
    ；又原告既受有顏面多處骨折、撕裂傷、腦震盪等傷害，傷
    勢已非輕微，縱其軀幹四肢另受有其他擦、挫傷，診斷證明
    書就此等輕微傷勢略而不提，亦無違常情，難認有何可疑之
    處。是被告上開所辯尚非可採，原告所受上開傷勢之損害結
    果，應可認定。
(三)關於過失責任之歸屬：
　1.按因故意或過失，不法侵害他人之權利者，負損害賠償責任
     ；汽車、機車或其他非依軌道行駛之動力車輛，在使用中
     加損害於他人者，駕駛人應賠償因此所生之損害；但於防
     止損害之發生，已盡相當之注意者，不在此限；損害之發
     生或擴大，被害人與有過失者，法院得減輕賠償金額，或
     免除之，民法第184條第1項前段、第191條之2、第217 條
     第1項分別定有明文。又汽、機車行駛時，駕駛人應注意車
     前狀況，並隨時採取必要之安全措施；行近行人穿越道，
     遇有行人穿越時，無論有無交通指揮人員指揮或號誌指示
     ，均應暫停讓行人先行通過；行人穿越道路，於設有行人
     穿越道者，必須經由行人穿越道穿越，不得在其100 公尺
     範圍內穿越道路，且應依號誌之指示前進，則為道路交通
     安全規則第94條第3項、第103條第2項、第134條第1 款、
     第4款所規定。
 2.原告雖主張其事發時行走於行人穿越道而遭被告撞擊，然經
   前案第二審法院勘驗前一路口監視器錄影畫面，結果顯示因
   距離過遠、畫面解析度不足，無法判斷原告行走之位置是否
   為行人穿越道，有勘驗筆錄暨所附畫面截圖可參（見交簡上
   卷第111頁）。而觀諸現場圖與現場照片（見他字卷第31、37
   、38、40頁），則可見事發現場地面所殘留之血跡，與行人
   穿越道尚有相當之距離，縱使原告於碰撞後可能因受力而往
   肇事機車行進方向滑行，應仍難認定其倒地滑行之起始點是
   否在行人穿越道上。至於原告雖於警詢、檢察事務官詢問時
   均陳稱自己事發時行走於斑馬線上（見他字卷第29、64頁）
   ；並於前案第二審中以證人身分具結後為相同證述（見交簡
   上卷第95頁），然人之記憶本受自身認知之影響甚鉅，原告
   為前案之刑事告訴人兼被告，就其證述之內容有高度之利害
   關係，縱其真誠陳述而無刻意匿飾增減，其對事件之印象仍
   可能受自己主觀上認知之情節影響，而於無意間修改、失真
   ，相較於單純見聞事件之第三人，其證據價值應較為有限。
   是原告之歷次指、證述證明力尚屬不足，其餘照片、影片等
   客觀證據亦不足以補強其證述內容，原告於事發時行走於行
   人穿越道之事實，即無法證明，而不能逕以被告未讓行人穿
   越道上行人先行一節，作為論斷被告過失之基礎。然而，依
   一般駕駛人之知識、經驗，駕車行近劃設行人穿越道之路口
   時，為遵循上開讓行人先行穿越之注意義務，即便號誌顯示
   綠燈，通常仍會稍加觀察是否有行人身處行人穿越道附近，
   而正在、或準備穿越路口；又依上開現場圖及勘驗筆錄所示
   ，本件事故發生時，原告行走位置距行人穿越道不遠，且其
   已經橫越民生路北向車道，身處道路中央，在路口行走相當
   時間，並非突然自路邊竄出；如被告有略加上開觀察，應可
   輕易察覺此等情狀，而對本件事故有高度之防免可能性，卻
   疏未為之，應仍有未注意車前狀況並採取必要安全措施之情
   形，而仍須就本件事故負擔過失責任。
　3.又原告於事發時係闖紅燈穿越道路一節，已經原告於偵、審
    中多次自承（見他字卷第64頁、桃交簡卷第50頁、交簡上卷
    第71頁），且經前案歷審法院勘驗監視器畫面確認無誤，有
    上開勘驗筆錄可參，足認屬實，故原告有違反號誌指示行進
    之情形，而與有過失，亦可認定。
　4.綜上，本院考量遵守號誌指示行進為使用道路之最基本要求
    ，原告闖紅燈穿越道路，應為肇致本件事故之主要原因；而
    被告依綠燈指示，本可順行通過路口，僅係對路口行人動向
    之注意較一般理性駕駛人略有欠缺，而為事故發生之次要原
    因；故認本件事故應由原告自負80%之過失責任，被告則負
    擔20%之過失責任為宜。被告後述應負損害賠償之項目金額
    即應按此比例減輕之。
(四)損害賠償之範圍：
　1.薪資損失部分：
　　原告於107年10月25日、11月26日、12月25日、108年1月25
    日、2月26日分別收受71,743元、74,157元、63,023元、81,
    798元、70,000元之匯款，已據其提出存摺影本為憑（見附
    民卷第15至23頁）；參酌原告有於春秋保險經紀人股份有限
    公司投保勞保（見本院卷第32頁），且上開款項均係於每月
    相近日期匯入之情形，原告主張該等匯款為其薪資收入，應
    屬可信；又於月底結算發放薪資之方式本為民間企業所常見
    ，被告以25日匯款與一般公司給薪時間迥異云云否認此情，
    並非可採。至被告辯稱原告於108年2月間仍有受領薪資，並
    無不能工作情形一節，原告已經陳明其從事業務工作，每月
    受領薪資係以前一月之績效結算後發放，故108年2月領取薪
    資係以同年1月事發前之績效核算發給等語（見本院卷第58
    頁、第92頁反面），與本院依職權查詢上開勞保投保資料所
    知，原告任職於保險經紀人公司之情形相符，亦與一般經驗
    中業務人員薪資結算方式無違，故被告此節所辯亦非可採。
    是依上述金額計算，原告於上開期間，每月平均薪資為72,1
    44元；而因本件事故，依醫囑宜休養3個月而無法工作，亦
    有診斷證明書可參（見附民卷第13頁），原告於此期間，應
    受有216,432元之薪資損失，應可認定。
　2.醫療費用部分：
　　又原告因本件事故，受有創傷性牙齒斷裂之傷勢，有診斷證
    明書及傷勢照片可憑（見附民卷第11、31頁）；經牙醫師診
    斷評估，所須之植牙、假牙治療費用共計為215,000元，則
    有福康牙醫診所估價單1紙為據（見附民卷第25頁），原告
    主張因上開傷勢受有此等損害，亦屬有據。
　3.慰撫金部分：
　　再按不法侵害他人之身體、健康者，被害人雖非財產上之損
    害，亦得請求賠償相當之金額，民法第195 條第1 項前段定
    有明文。又非財產上損害賠償之數額，應斟酌雙方之身分、
    地位、資力與加害程度，及其他各種情形核定相當之數額，
    該金額是否相當，應依實際加害情形與被害人所受之痛苦及
    雙方之身分、地位、經濟狀況等關係決定之（最高法院51年
    度台上字第223號民事判例見解可資參照）。本院考量被告
    係以過失行為侵害原告身體、健康，致原告受有顏面多處骨
    折、牙齒斷裂、腦震盪等傷害，傷勢並非輕微；並參考兩造
    稅務電子閘門財產所得明細所載之所得及財產資料（見本院
    卷第40至43頁）、勞保查詢資料所載之薪資收入（見本院卷
    第30至39頁）等一切情狀，認原告請求慰撫金300,000元尚
    屬過高，其所得請求之慰撫金應以100,000元為適當，逾此
    部分請求則無理由，應予駁回。
　4.綜上，經加總計算上述項目金額，並依原告與有過失之責任
     比例予以減輕後，本件原告本件得請求之損害賠償金額共
     計應為106,286元【計算式：（216,432＋215,000＋100,000
     ）*20%＝106,286，元以下四捨五入】，逾此部分之請求則
     無理由，不應准許。
(五)又給付無確定期限者，債務人於債權人得請求給付時，經其
    催告而未為給付，自受催告時起，負遲延責任。其經債權人
    起訴而送達訴狀，或依督促程序送達支付命令，或為其他相
    類之行為者，與催告有同一之效力。遲延之債務，以支付金
    錢為標的者，債權人得請求依法定利率計算之遲延利息。其
    利率未經約定，亦無法律可據者，週年利率為5%，為民法第
    229條第2項、第233條第1項前段、第203條分別明定。本件
    原告對被告之損害賠償請求權屬未定給付期限之金錢債權，
    故其就上開106,286元，請求被告給付自起訴狀繕本送達翌
    日即108年12月25日（見附民卷第35頁）起至清償日止，按
    年息5%計算之利息，即屬有理。
四、綜上所述，原告依侵權行為之法律關係，請求被告給付如主
    文第1 項所示，為有理由，應予准許。逾此範圍之請求，則
    無理由，應予駁回。
五、本判決第1項係適用簡易訴訟程序所為被告敗訴之判決，依
    民事訴訟法第389條第1項第3款之規定，應依職權宣告假執
    行；並依同法第436條第2項、第392條第2項規定，宣告被告
    如為原告預供擔保，則得免為假執行。至原告其餘假執行之
    聲請，則因訴之駁回失其依附，應併予駁回。
六、本件事證已臻明確，兩造其餘攻擊防禦方法及所提證據，經
    審酌均不至影響判決結果，故不逐一論述。
七、訴訟費用負擔之依據：民事訴訟法第79條。　　
中　　華　　民　　國　　110 　年　　12　　月　　17　　日
                  桃園簡易庭  法  官  陳逸倫
以上為正本係照原本作成。
如不服本判決，應於送達後20日內，向本院提出上訴狀並表明上
訴理由，如於本判決宣示後送達前提起上訴者，應於判決送達後
20日內補提上訴理由書（須附繕本）。
如委任律師提起上訴者，應一併繳納上訴審裁判費。   
中　　華　　民　　國　　110 　年　　12　　月　　22　　日
                              書記官  洪惠娟